臺灣高雄地方法院交通事件裁定　　　　　　　　　　九十三年度交聲字第二五四號
　　原處分機關　交通部公路總局高雄區監理所
　　異　議　人　乙○○
右列異議人因違反道路交通管理處罰條例案件，對於交通部公路總局高雄區監理所九
十三年五月三日所為之處分（原處分字號：高監自字第裁八０─Ｚ00000000
號），聲明異議，本院裁定如左：
    主  文
原處分撤銷。
乙○○不罰。
    理  由
一、本件異議意旨略以：異議人於民國九十三年三月十八日中午十二時五十分許，駕
    駛車號ＦＶ—七七三號營業大貨車，行經國道一號高速公路南向二七點七公里處
    ，遭警攔下，但異議人進入高速公路前之路段，並沒有設置大貨車禁行高架道路
    之標誌，異議人要求警員一同前去察看，但警員拒絕，警員開單舉發後，異議人
    自己又駕車行經該路段察看，再次確認該路段確實未設置前揭禁止標誌，異議人
    並拍照存證，異議人住在南部，不知臺北市之路況，只能依道路標誌指示，上開
    路段未設置禁止標誌，異議人實不知大貨車不得行駛該路段，為此提出聲明異議
    等語。
二、按法院受理有關交通事件，準用刑事訴訟法之規定，道路交通管理處罰條例第八
    十九條定有明文。而犯罪事實應依證據認定之，無證據不得認定犯罪事實，刑事
    訴訟法第一百五十四條第二項亦定有明文。又為加強道路交通管理，維護交通秩
    序，確保整體道路交通安全，道路交通管理處罰條例對於違反該條例之行為，定
    有各項行政處罰，是該條例於法律性質上屬於行政罰，又人民違反法律上之義務
    而應受行政罰之行為，法律無特別規定時，雖不以出於故意為必要，仍需以過失
    為其責任條件，但應受行政罰之行為，僅需違反禁止規定或作為義務，而不以發
    生損害或危險為其要件者，於行為人不能舉證證明自己無過失時，即應受處罰（
    司法院大法官釋字第二七五號解釋意旨可資參即照）。再按道路交通管理處罰條
    例第三十三條第一項規定，汽車行駛於高速公路或設站管制之道路，而不遵管制
    之規定者，處新臺幣三千元以上六千元以下之罰鍰。
三、經查：
（一）異議人於九十三年三月十八日，駕駛車號ＦＶ—七七三號營業大貨車，行駛國
      道一號高速公路南向二七點七公里之高架管制道路，經警王文憲當場攔停，並
      以異議人有行駛高架管制道路之違規行為，依道路交通管理處罰條例第三十三
      條第一項規定，掣單舉發等事實，業據異議人於本院訊問時自承明確，核與證
      人甲○○○○到庭結證情節相符，並有內政部警政署國道高速公路警察局公警
      局字第Ｚ00000000號舉發違反道路交通管理事件通知單一紙、照片數
      幀在卷可稽，此等事實，堪可認定。
（二）惟依本院檢附本件舉發之違規現場照片，經向交通部臺灣區○道○○○路局北
      區工程處函詢違規地點現場照片所示「大貨車禁行高架道路」標誌之設立情形
      ，經該工程處函覆稱：旨揭標誌曾於九十三年三月十一日國道公路警察局第一
      警察隊電話通知遺失，本處重新設置，完成時間為九十三年四月二十二日等語
      ，此有該工程處九十三年八月十二日北工內字第０九三０００八六六六號函附
      卷可證。從而，該標誌前既遺失，經於九十三年三月十一日通知該工程處，嗣
      於同年四月二十二日，始再設立該標誌，則異議人首揭辯稱：伊於九十三年三
      月十八日行經該處時，該處並未設置「大貨車禁行高架道路」之標誌等語，尚
      屬有據。至於證人王文憲雖當庭提出該地點有設置「大貨車禁行高架道路」標
      誌之照片在卷，惟該照片係於九十三年六月十七日所拍攝，並無在此之前之現
      場照片，此亦據證人王文憲結證無訛，是自難以證人王文憲提出之照片，遽為
      不利異議人之認定。綜上，異議人於九十三年三月十八日行經前揭地點時，既
      未設置「大貨車禁行高架道路」之標誌，實難責令異議人能注意該處有大貨車
      禁止行駛之管制，自難認異議人有何行經高速公路或管制道路而不遵管制之過
      失。故依前揭說明，異議人既欠缺故意或過失之責任要件，原處分機關未察，
      逕對異議人為前開裁罰，即有未合，應認本件異議人之異議為有理由，自應由
      本院將原處分機關之處分撤銷，諭知異議人不罰，以資適法。
四、依道路交通案件處理辦法第二十條前段，裁定如主文。
中      華      民      國      九十三      年    九    月    二十三    日
                                    臺灣高雄地方法院交通法庭
                                        法  官  蘇雅慧
右正本證明與原本無異。
如不服本裁定，應於裁定送達後五日內，向本院提出抗告狀。
                                        書記官  陳威志
中    華    民    國  九十三      年      九      月     二十四     日
